---
title: "Python Basics"
# author: "Sampo Suzuki"
# date: "2019/12/26"
output:
  html_document:
    code_folding: none
    css: style.css
    df_print: paged
    highlight: pygments
    md_extensions: -ascii_identifiers
    theme: united
    toc: yes
    toc_float:
      collapsed: yes
      smooth_scroll: no
    self_contained: yes
knit: (function(inputFile, encoding) { 
       rmarkdown::render(inputFile,
                         encoding=encoding, 
                         output_dir = "docs/") })
---

<!-- tango, pygments, kate, monochrome, espresso, zenburn, haddock -->
<!-- "default", "cerulean", "journal", "flatly", "darkly", "readable", "spacelab", "united", "cosmo", "lumen", "paper", "sandstone", "simplex", "yeti" -->


```{r setup, include=FALSE}
knitr::opts_chunk$set(echo = TRUE, 
                      engine.path = list('/opt/virtualenvs/r-tensorflow'))
```

Python勉強会のまとめです。Rと比較する形でまとめています。コーディングスタイルはRのtidyverse style guideに準拠しています。  
実行結果のプロンプトをPythonの場合は **`>>`** 、Rの場合は **`##`** としています。

　  

# 変数
Pythonの変数はRと同様にC言語のような変数宣言をする必要はありません。利用したい変数に直接、値（データ）を代入することで任意の変数が作成できます。例えば整数値をもつ変数は以下のように作成します。

```{python, comment=">>", attr.source="title='整数型変数の作成と結果の確認'"}
x = 10
print(x, type(x), sep=", ")
```

```{r, attr.source="title='整数型変数の作成と結果の確認'"}
r <- 10L
print(c(r, class(r)))
```

　  

また、Rと同様に作成した変数に上書きして別のデータを代入することが可能です。先程作成した整数型の変数 `x` に実数（浮動小数点数）を代入してみます。

```{python, comment=">>", attr.source="title='整数型変数への実数の上書き'"}
print(x, type(x), sep=", ")
x = 10.1
print(x, type(x), sep=", ")
```

```{r, attr.source="title='R'"}
print(c(r, class(r)))
r <- 10.1
print(c(r, class(r)))
```

このようにPython、R共に整数型の変数が実数型の変数に変わっていることが分かります。

　  

## データ型（Basic Types）
変数に代入できる値（データ）にはRと同様に型（Type）があります。扱える型（以降、データ型）には以下のようなものがあります。

Type     | Python          | R               | Memo
---------|-----------------|-----------------|---------------------------------
論理型   | `True`, `False` | `TRUE`, `FALSE` | 1/0の真偽型（Boolean）
整数型   | 1, 2, 3, ...    | 1L, 2L, ...     | RはLをつけることで明示的に整数型を示す
実数型   | 1.0, 1.1, ...   | 1, 1.0, ...     | 倍精度浮動小数（64bit）
複素数型 | 1 + 1j, ...     | 1 + 1i, ...     | 
文字型　 | "string"        | "string"        | クォート（シングルまたはダブル）で囲む
日付型   | N/A             | Date, POSIX     | Ptyhonで日付型を扱うにはパッケージ読み込みが必要
バイト型 | バイナリデータ  | N/A             | Ptyhonでは文字列をバイナリ形式として扱える

　  

### 論理型（真偽型・ブール型）
Pythonの論理型は `True` と `False` です。先頭の文字だけが大文字になりますので注意してください。Rや他の言語と同様に `1`, `0` と等価です。論理型に変換するには `bool` 関数を用います。
```{python, comment=">>", attr.source="title='Python'"}
type(True)
True == 1
type(bool(0))
```
一方、Rの論理型はすべて大文字です。Python同様に `1`, `0` と等価で、論理型に変換するには `as.logical` 関数を用います。
```{r, attr.source="title='R'"}
class(TRUE)
TRUE == 1
class(as.logical(0))
```

　  

### 整数型
Pythonの整数型は小数点なしの数字で指定します。他の型を整数型に変換するには `int` 関数を用います。
```{python, comment=">>", attr.source="title='Python'"}
type(1)
type(int(1.0))
```
一方、Rの整数型は末尾に `L` をつけます。他の型を整数型に変換するには `as.integer` 関数を用います。
```{r, attr.source="title='R'"}
class(1L)
class(as.integer(1.0))
```

　  

### 実数型（浮動小数点数型）
Pythonの実数型は小数点ありの数字で指定します。なお、クラスは `float` ですが前述の通り倍精度浮動小数点数（64bit）です。他の型を実数型に変換するには `float` 関数を用います。
```{python, comment=">>", attr.source="title='Python'"}
type(1.0)
type(1.)
type(float(1))
```
一方、Rの実数型は小数点の有無にかかわらず指定可能です。他の型を実数型に変換するには `as.numeric` 関数を用います。明示的に精度指定する場合には `as.double` または `as.single` 関数を用います。
```{r, attr.source="title='R'"}
class(1.0)
class(1)
class(as.numeric(1L))
```

　  

### 複素数型
Pythonの複素数型の虚数は `j` を用います。複素数型に変換するには `complex` 関数を用います。
```{python, comment=">>", attr.source="title='Python'"}
type(1 + 1j)
type(complex(1))
```
一方、Rの複素数型の虚数は `i` を用います。複素数型に変換するには `as.complex` 関数を用います。
```{r, attr.source="title='R'"}
class(1 + 1i)
class(as.complex(1))
```

　  

### 文字型
PythonもRも文字型の指定はクォート（シングルまたはダブル）で囲みます。数値などを文字型に変換するには `str` 関数を用います。Rと異なるのは 三連クォート（`"""`）を用いることで複数行の文字を指定できる点です。
```{python, comment=">>", attr.source="title='Python'"}
type("string")
type(str(1))
s = """string1
string2
string3
"""
print(s, type(s))
```
一方、Rでは数値などを文字型に変換するには `as.charactor` 関数を用います。
```{r, attr.source="title='R'"}
class("string")
class(as.character(1))
```

　  

## 変数型（Container Types）
データを格納する箱（変数）にはR同様に様々な型があります。変数型はスカラー型とベクトル型に大別できます。スカラー型は任意のデータが一つだけ入る変数型、ベクトル型は任意のデータが複数入る変数型で、Rは基本的にすべての変数型はベクトル変数なのが大きな特徴と言えます。

Type     | Python      | R           | Memo
---------|-------------|-------------|-----------------------------------------
スカラー型 | `bool`, `int`, `float`, `complex`, `str`, `bytes` | N/A | 
ベクトル型 | `list`, `tuple`, `dict`, `set` | `c` | Rの変数は基本的にベクトル型
行列型     | N/A       | `matrix`    | 特殊なベクトル型
配列型     | N/A       | `array`     | 特殊なベクトル型
因子型     | N/A       | `factor`, `order` | インデックス付きのベクトル型
データフレーム型 | N/A | `data.frame` | 複数の等長ベクトル型の集合
リスト型   | N/A       | `list`       | 複数の不等長ベクトル型の集合

Pythonで行列・配列・データフレームを扱うには別途、パッケージの読み込みが必要になります。

　  

### スカラー型変数
Pythonのスカラー型変数は変数型と同義と考えてください。詳細はデータ型を参照してください。ちなみにRではスカラー型変数はありませんので長さ $1$ のベクトル型変数で代用します。

　  

### ベクトル型変数
ベクトル型変数は、任意の値を複数格納できる変数です。Pythonでは四つのベクトル型変数があります。

Type     | Func.   | Operator | Memo 
---------|---------|------|----------------------------------------------------
リスト型 | `list`  | `[]` | 基本となるシーケンシャルなベクトル型
タプル型 | `tuple` | `()` | 値の変更できないリスト型
辞書型   | `dict`  | `{}` | ユニークなキーと値がセットになったベクトル型
集合型   | `set`   | `{}` | ユニークな値のベクトル型

　  

### リスト型（list）
Pythonのリスト型変数は最も基本となるベクトル型の変数です。`list`関数、または、`[]`オペレーターを用います。
```{python, comment=">>", attr.source="title='Python'"}
x = [1, 2, 3]
print(x, type(x), sep=", ")
x = list([5, 6, 7, 8])
print(x, type(x), sep=", ")
```
Rと異なる点は異なるデータ型を混在できる点です。
```{python, comment=">>", attr.source="title='Python'"}
x = [1, 2, "a", 4.5, 5+2j, True]
print(x, type(x))
```
リスト型を後述のタプル型に変換することも可能です。
```{python, comment=">>", attr.source="title='Python'"}
tuple(x)
```

　  
Pythonのリスト型と最も似ているのはRではベクトル型です。
```{r, attr.source="title='R'"}
x <- c(1L, 2L, 3L)
print(c(x, class(x)))
```
ただし、異なるデータ型が混在した場合、Rでは強制型変換が行われ最上位のデータ型に統一されます。
```{r, attr.source="title='R'"}
x <- c(1L, 2, 3+5i, "a", TRUE)
print(c(x, class(x)))
```

　  

### タプル型（tuple）
Pythonのタプル型（`tuple`）はリスト型変数と同様のベクトル型の変数です。`tuple`関数、または、`()`
オペレータを用います。リスト型との違いはデータ要素の変更ができない点です。データ要素の変更については後述します。
```{python, comment=">>", attr.source="title='Python'"}
x = (1, 2, 3)
print(x, type(x), sep=", ")
x = tuple((5, 6, 7, 8))
print(x, type(x), sep=", ")
```
タプル型をリスト型に変換することも可能です。
```{python, comment=">>", attr.source="title='Python'"}
list(x)
```

　  

### 辞書型（dict）
Pythonの辞書型（`dict`）は、キーと値の組み合わせでデータを管理するためのベクトル型変数です。`dict`関数または`{}`オペレータを用いて、`key:value`の組み合わせでキーと値を指定します。Rの因子型（factor）に似ていますがキーはユニークでなければならない点が異なります。また、値はリスト型やタプル型と同様異なるデータ型を混在させることが可能です。
```{python, comment=">>", attr.source="title='Python'"}
x = {"key1":1, "key2":2, "key3":3}
print(x, type(x), sep=", ")
x = dict({"key1":1, "key2":2, "key3":3, "key4":"key"})
print(x, type(x), sep=", ")
```
Rの因子型はデータからユニークキーを作成しますので、似ていますが非なるものと言えます。
```{r, attr.source="title='R'"}
x <- factor(c(1, 2, 3, 1, 5))
x
```

　  

### 集合型（set）
Pythonの集合型（`set`）は、`set`関数または`{}`を使って作成します。重複するデータを指定してもユニークなデータを変数として変数に格納します。文字列を指定した場合は一文字つづに分解して格納します。
```{python, comment=">>", attr.source="title='Python'"}
x = {4, 2, 3, 1, 1, 5, 2, 1, 1}
print(x, type(x), sep=", ")
x = set("strings")
print(x, type(x), sep=", ")
```
Rの `levels` 関数や `uniqe` 関数での処理結果に近いと言えます。
```{r, attr.source="title='R'"}
x <- factor(c(4, 2, 3, 1, 1, 5, 2, 1, 1))
levels(x)
unique(c(4, 2, 3, 1, 1, 5, 2, 1, 1))
```

　  

# 演算子

　  

## 単項演算子
単項演算子は文字通り一つの変数に作用する演算子です。Pythonの単項演算子はRと同様にマイナスならびに否定演算子があります。

Type | Python      | R           | Memo
-----|-------------|-------------|-----------------------------------------
マイナス | `-`     | `-`         | 
否定     | `not()` | `!`         | 


```{python, comment=">>", attr.source="title='Python'"}
x = 3
print(-x, type(-x), sep=", ")
not(True)
```
Rも同様の動きになります。
```{r, attr.source="title='R'"}
x <- 3L
print(c(-x, class(-x)))
!TRUE
```

　  

## 代入演算子
既にコードに記述していますが、Pythonの代入演算子は `=` です。

Type | Python      | R           | Memo
-----|-------------|-------------|-----------------------------------------
代入 | `=`         | `<-`        | Rでは `=` も利用できるが基本的に使わないこと

　  

## 算術演算子（二項演算子）
Pythonの算術演算子にはRの算術演算子と同様に以下の演算子があります。

Type | Python      | R           | Memo
-----|-------------|-------------|-----------------------------------------
加算 | `+`         | `+`         | 
減算 | `-`         | `-`         | 
乗算 | `*`         | `*`         | 
除算 | `/`         | `/`         | 
累乗 | `**`        | `^`         | 
剰余 | `%`         | `%%`        | 
切捨 | `//`        | `%/%`       | 整数商

```{python, comment=">>", attr.source="title='Python'"}
1 + 2
2 - 3
3 * 4
5 / 6
6 ** 7
7 % 8
10 // 3
```
Rの算術演算子につていは省略します。

　  

## 比較演算子
比較演算子は関係演算子とも呼ばれる二つの変数の関係を調べる演算子です。返り値は論理型になります。

言語   | 大なり | 小なり | 以上 | 以下 | 等しい | 等しくない | Memo
-------|------|------|------|------|------|------|------|----------------------
Python | `>`  | `<`  | `>=` | `<=` | `==` | `!=` | 
R      | `>`  | `<`  | `>=` | `<=` | `==` | `!=` |  

```{python, comment=">>", attr.source="title='Python'"}
1 > 2
2 < 3
3 >= 4
4 <= 5
5 == 6
6 != 7
```
Rの比較演算子につていは省略します。

　  

## 論理演算子
論理演算子はブール代数の演算子です。単項演算子の `not` も論理演算子になります。

言語   | AND | OR | XOR | NOT | Memo
-------|------|------|------|------|-------------------------------------------
Python | `and` | `or`  | N/A | `not` | 
R      | `&&`  | `||`  | `xor` | `!` | 

```{python, comment=">>", attr.source="title='Python'"}
1 and 0
1 or 0
not 0
```
Rの論理演算子については省略します。

　  

## 参照演算子（アクセス演算子）
Pythonでベクトル変数の要素を参照する際に利用するのが参照演算子（`[]`）です。Rと異なりインデックスは $0$ から始まります。

演算子    | 説明
----------|--------------------------------------------------------------------
`[n]`     | $n$番目の要素を参照します
`[n:m]`   | $n$番目から$m-1$番目の要素を参照します
`[n:]`    | $n$番目以降の要素を参照します
`[:m]`    | $m-1$番目までの要素を参照します
`[n:m:s]` | $n$番目から$m-1$番目の要素を$s$ごとに参照します

　  

```{python, comment=">>", attr.source="title='Python'"}
x = list([1, 2, 3, 4, 5, 6, 7, 8, 9, 10])
x
x[0]
x[0:3]
x[5:]
x[:4]
x[0:10:2]
```

　  
Rでも同様の参照が可能ですがインデックスは $1$ から始まります。なお、Pythonのような凝った参照はできません。
```{r, attr.source="title='R'"}
x <- c(1:9, 10)
x
x[1]
x[1:3]
```

　  

### マイナス参照
参照演算子のインデックスにRと同様にマイナス値を指定することが可能でが、参照結果はまったく異なりますので注意が必要です。Pythonで参照演算子にマイナス値を指定した場合は要素の後ろからの参照になります。
```{python, comment=">>", attr.source="title='Python'"}
x
x[-1]
x[-10]
```
Rで参照演算子にマイナス値を指定した場合は該当箇所の要素を削除します。
```{r, attr.source="title='R'"}
x
x[-1]
```

　  

### 要素の変更
Pythonでは参照演算子を用いて任意の要素を変更することができます。
```{python, comment=">>", attr.source="title='Python'"}
x = list([1, 2, 3, 4, 5, 6, 7, 8, 9, 10])
print(x)
x[-1] = 0
print(x)
```
なお、前述のようにタプル型では要素の変更はできません。
```{python, comment=">>", attr.source="title='Python'", error=TRUE}
x = tuple((1, 2, 3, 4, 5, 6, 7, 8, 9, 10))
print(x)
x[-1] = 0
print(x)
```

　  

# ベクトル演算
Rではベクトル演算が可能ですが、Pythonでベクトル演算はできません。Pythonの `+` 演算子はベクトル型変数を結合するだけです。
```{python, comment=">>", attr.source="title='Python'", error=TRUE}
-list([1, 2, 3])
list([1, 2, 3]) + list([4, 5, 6])
list([1, 2, 3]) - list([4, 5, 6])
```
一方、Rはベクトル演算が可能です。
```{r, attr.source="title='R'"}
-c(1, 2, 3)
c(1, 2, 3) + c(4, 5, 6)
c(1, 2, 3) - c(4, 5, 6)
```

　  

---

CC 4.0 BY-NC-SA, Sampo Suzuki
